臺灣臺南地方法院臺南普通庭裁定
110年度南秩抗字第7號
抗  告  人  簡  道


移 送 機關  臺南市政府警察局第四分局

上列抗告人即被移送人因違反社會秩序維護法案件，不服本院臺
南簡易庭民國110年4月12日所為第一審裁定（110年度南秩字第2
9號），提起抗告，本院普通庭為第二審裁定如下：
    主  文
抗告駁回。
    理    由
一、原裁定意旨略以：被移送人簡道於民國110年3月3日下午6時
    29分許，在臺南市○○區○○路000號之1全家超商內，無正當理
    由攜帶具殺傷力器械折疊刀1把，依社會秩序維護法（下稱
    社違法）第63條第1項第1款規定，裁處罰鍰新臺幣（下同）
    4000元，並諭知扣案之折疊刀1把沒入。
二、抗告意旨略以：伊於上開時地將自己飼養之八哥鳥及拴住八
    哥鳥所用之小船模型置放於上開全家超商內之物流籃內，因
    見該超商物流司機常奕廷將小鳥取出丟在地上，雙方發生糾
    紛，伊認為常奕廷舉起物流籃要砸向伊，始取出平時用以摘
    取路邊花草之折疊刀，阻止常奕廷使用暴力。伊無力繳納罰
    鍰，希望以緩刑或服勞役代之，提起抗告請求廢棄原裁定等
    語。
三、按法院受理違反本法案件，除本法有規定者外，準用刑事訴
    訟法之規定，社維法第92條定有明文。次按「有左列各款行
    為之一者，處3日以下拘留或新臺幣3萬元以下罰鍰：一、無
    正當理由攜帶具有殺傷力之器械、化學製劑或其他危險物品
    者」、「供違反本法行為所用之物，以行為人所有者為限，
    得沒入之。但沒入，應符合比例原則」，此為社維法第63條
    第1項第1款及第22條第3項所明揭。前揭條款之構成要件，
    須行為人無正當理由客觀上攜帶具有殺傷力之器械、或化學
    製劑或其他危險物品之行為，致有危害於行為人攜帶所處時
    空之安全情形而言。故判定行為人有無違反上開條文規定之
    行為，須審酌行為人該攜帶行為是否無正當理由，再衡量行
    為人攜帶該類器械行為所處時空，是否產生安全上危害，亦
    即應就行為人客觀上之攜帶行為，依其攜帶行為之目的，考
    量攜帶當時言詞舉動、時間、地點、身分等因素，據以認定
    是否已構成本條款之非行。
四、經查：
  ㈠抗告人於110年3月3日下午6時29分許，在臺南市○○區○○路000
    號之1全家超商內，與超商物流司機人員常奕廷發生糾紛，
    抗告人有取出攜帶之折疊刀揮舞等情，業據抗告人於警詢時
    自承在案（見南秩卷13頁），並有查扣之折疊刀1把、扣押
    筆錄、扣押物品目錄表、現場監視器截圖及折疊刀照片各1
    份附卷可稽（南秩卷19-23頁、41-43頁），此部分事實，即
    堪認定。
  ㈡抗告人雖以前詞抗辯，然按刑法第23條前段規定正當防衛之
    違法阻卻事由，係以行為人對於現在不法之侵害，本乎防衛
    自己或他人之權利意思，在客觀上有時間之急迫性，並具備
    實行反擊、予以排除侵害之必要性，且其因而所受法益之被
    害，亦符合相當性之情形，斯時實行防衛行為者，始稱相當
    。若侵害已過去，或預料有侵害、而侵害尚屬未來，則其加
    害行為，即乏防衛正當之可言。抗告人稱伊認為常奕廷要拿
    籃子攻擊伊，始拿出折疊刀嚇阻一情，並無證據證明，尚難
    僅憑抗告人主觀臆測，即認其係基於正當防衛之意思，自不
    符主張正當防衛之要件。觀之抗告人所攜帶之折疊刀係金屬
    材質，刀刃鋒利（南秩卷43頁照片），倘持之朝人揮砍（刺
    ）足以傷人筋骨、性命，以之作為器械，客觀上對人之生命
    、身體、安全顯已構成威脅，具有危險性甚明，且抗告人發
    生糾紛之地點位在超商內，係屬公共場所，抗告人隨身攜帶
    折疊刀並持以揮舞示人，其所為恐有因濫用或誤用而對於一
    般民眾之生命安全及社會安寧產生危害之虞，抗告人所執之
    抗告理由，要非可採。至於裁處罰鍰之輕重，為實體法上賦
    予法院得為自由裁量之事項，倘其未有逾越法律所規定之範
    圍，或濫用其權限，即不得任意指摘為違法，抗告人若無力
    繳納罰鍰，仍得依違反社會秩序維護法案件處理辦法第56條
    規定，於執行通知單送達之日起5日內，檢具相關個人經濟
    條件或資力之證明文件，向執行之警察機關申請許可分期繳
    納，併予指明。
  ㈢綜上所述，原裁定認抗告人無正當理由攜帶具有殺傷力之器
    械，裁處罰鍰4000元，並沒入扣案之折疊刀1把，核無違誤
    。抗告人指摘原裁定為不當，為無理由，應予駁回。
五、依社維法第58條、第92條，刑事訴訟法第412條，裁定如主
     文。
中　　華　　民　　國　　110 　年　　5 　　月　　27　　日
                  臺灣臺南地方法院臺南普通庭
                        審判長法  官  施介元
                              法  官  王淑惠
                              法  官  蔡雅惠
以上正本證明與原本無異。　　　　　　　　　　　　　　
本裁定不得抗告。                              
中　　華　　民　　國　　110 　年　　5 　　月　　28　　日
                              書記官  黃稜鈞